【裁判字號】    95,訴,1337
【裁判日期】    950719
【裁判案由】    毒品危害防制條例
【裁判全文】
臺灣板橋地方法院刑事判決              95年度訴字第1337號
公  訴  人  臺灣板橋地方法院檢察署檢察官
被      告  甲○○
上列被告因違反毒品危害防制條例案件，經檢察官提起公訴（95
年度毒偵字第2826號）及移送併辦（95年度毒偵字第3798號），
被告於準備程序中就被訴事實為有罪之陳述，經本院合議庭裁定
由受命法官獨任進行簡式審判程序，本院判決如下：
    主  文
甲○○連續施用第一級毒品，累犯，處有期徒刑捌月；扣案海洛
因貳包（毛重零點陸玖公克）沒收銷燬之，前揭扣案海洛因之包
裝袋貳只沒收。
    事  實
一、甲○○前因違反毒品危害防制條例案件，經本院以92年度訴
    字第1139號判決判處有期徒刑7 月，於民國93年8 月4 日縮
    刑期滿執行完畢。復因施用毒品違反毒品危害防制條例案件
    ，經本院以90年度毒聲字第4169號裁定送勒戒處所觀察、勒
    戒，於90年11月2 日執行完畢，認無繼續施用毒品之傾向，
    由臺灣板橋地方法院檢察署檢察官以90年度毒偵字第4059號
    為不起訴處分確定。詎不知悛悔，猶基於施用第一級毒品海
    洛因（以下簡稱海洛因）之概括犯意，於上開觀察、勒戒執
    行完畢釋放後5 年內之95年1 月24日中午12時許及同年5 月
    17日中午12時許，在臺北縣中和市○○路186 號3 樓住處，
    以將海洛因摻水置入針筒內注射之方式，連續施用海洛因2
    次。嗣先於同年1 月25日凌晨2 時30分許，在臺北市○○路
    與桂林路口為警查獲。復於同年5 月18日下午5 時50分許，
    為警在臺北縣中和市○○路174 號前查獲，並扣得海洛因2
    包（毛重0 點69公克）。
二、案經臺北市政府警察局信義分局移送臺灣板橋地方法院檢察
    署檢察官偵查起訴及移送併辦。
    理  由
一、上揭事實，業據被告甲○○於本院審理時坦承不諱，並有前
    開海洛因2 包扣案可資佐證。且被告於95年1 月25日及同年
    5 月18日為警查獲後所排放之尿液分別經採樣送驗，以酵素
    免疫分析法檢驗及氣相層析質譜儀法確認檢驗結果，均於鴉
    片類呈陽性反應，有臺灣檢驗科技股份有限公司濫用藥物尿
    液檢驗報告2 件附卷足稽，俱徵被告前揭不利於己之自白與
    事實相符。又被告前因施用毒品違反毒品危害防制條例案件
    ，經本院以90年度毒聲字第4169號裁定送勒戒處所觀察、勒
    戒，於90年11月2 日執行完畢，認無繼續施用毒品之傾向，
    由臺灣板橋地方法院檢察署檢察官以90年度毒偵字第4059號
    為不起訴處分確定，有臺灣板橋地方法院檢察署全國施用毒
    品案件紀錄表存卷為憑。被告係於前揭觀察、勒戒執行完畢
    釋放後5 年內再犯本案違反毒品危害防制條例第10條之罪，
    事證明確，其犯行堪予認定。
二、按94年2 月2 日修正公布，95年7 月1 日施行之刑法第2 條
    第1 項：「行為後法律有變更者，適用行為時之法律。但行
    為後之法律有利於行為人者，適用最有利於行為人之法律。
    」之規定，係規範行為後法律變更所生新舊法律比較適用之
    準據法，於新法施行後，應適用新法第2 條第1 項之規定，
    為「從舊從輕」之比較，至從刑附屬於主刑，除法律有特別
    規定者外，依主刑所適用之法律（最高法院95年第8 次刑事
    庭會議決議意旨參照）。被告行為後，刑法第47條規定業於
    94年2 月2 日修正，並自95年7 月1 日起施行。修正前刑法
    第47條規定：「受有期徒刑之執行完畢，或受無期徒刑或有
    期徒刑一部之執行而赦免後，5 年以內再犯有期徒刑以上之
    罪者，為累犯，加重本刑至二分之一。」，修正後刑法第47
    條規定：「受徒刑之執行完畢，或一部之執行而赦免後，5
    年以內故意再犯有期徒刑以上之罪者，為累犯，加重本刑至
    二分之一。第98條第2 項關於因強制工作而免其刑之執行者
    ，於受強制工作處分之執行完畢或一部之執行而免除後，5
    年以內故意再犯有期徒刑以上之罪者，以累犯論。」；本案
    被告係故意施用海洛因違反毒品危害防制條例而犯罪，是修
    正前刑法第47條規定對之並無不利。又修正後刑法第56條連
    續犯之規定業經刪除，此雖非犯罪構成要件之變更，惟顯已
    影響行為人刑罰之法律效果，自屬法律變更，參酌最高法院
    95年第8 次刑事庭會議決議意旨，以適用修正前刑法第56條
    規定論以連續犯，對被告較為有利。是經綜合比較新舊法結
    果，以修正前刑法規定較有利於被告，應依刑法第2 條第1
    項前段規定，一體適用修正前之刑法規定。
三、次按海洛因係毒品危害防制條例所規定之第一級毒品，被告
    施用之，核係犯同條例第10條第1 項之施用第一級毒品罪。
    被告施用海洛因前後持有第一級毒品之低度行為，應為其施
    用之高度行為所吸收，不另論罪。被告前後2 次施用海洛因
    犯行，時間緊接，手法相同，所犯為構成要件相同之罪，顯
    係基於概括犯意反覆實施，為連續犯，應依修正前第56條規
    定論以一罪，並加重其刑。公訴人雖僅就被告於95年1 月25
    日上午4 時許為警採集尿液前26小時內某時，施用海洛因1
    次之犯行提起公訴，惟被告於同年5 月17日施用海洛因1 次
    之犯行，與上開經起訴論罪部分有連續犯之裁判上一罪關係
    ，為起訴之效力所及，本院自得併予審理，附此敘明。又被
    告有如本判決事實欄所述論罪科刑之執行紀錄，有臺灣高等
    法院被告前案紀錄表可按，其於有期徒刑執行完畢後5 年內
    再犯上開有期徒刑以上之罪，為累犯，應依修正前刑法第47
    條規定，加重其刑，並與連續犯之加重，遞加重之。爰審酌
    被告有因違反毒品危害防制條例案件接受刑之科處及執行之
    紀錄，並曾因施用毒品經觀察、勒戒後，獲不起訴處分之寬
    典，猶連續施用海洛因再犯本罪，顯見其自制力薄弱，且未
    衷心悛悔，漠視法令之禁制濫用藥品，應予非難，兼衡其施
    用海洛因所生危害實以自戕健康為主，及其犯後供認無隱，
    非無悔意，態度良好等一切情狀，量處如主文所示之刑，資
    為懲儆。
三、扣案海洛因2 包（毛重0 點69公克），為查獲之毒品，不問
    屬於何人所有，應依毒品危害防制條例第18條第1 項前段規
    定，沒收銷燬之。至前開扣案海洛因之包裝袋2 只，係被告
    所有供其施用海洛因所用之物，亦據被告供承在卷，應依修
    正前刑法第38條第1 項第2 款規定，併予宣告沒收。
據上論斷，應依刑事訴訟法第273 條之1 第1 項、第299 條第1
項前段，毒品危害防制條例第10條第1 項、第18條第1 項前段，
刑法第2 條第1 項前段、第11條前段、修正前刑法第56條、第47
條、第38條第1 項第2 款，判決如主文。
本案經檢察官蔡元仕到庭執行職務。
中    華    民    國    95    年    7     月    19    日
                        刑事第一庭  法  官  廖  怡  貞
以上正本證明與原本無異。
如不服本判決，應於判決送達後10日內，向本院提出上訴狀，上
訴於臺灣高等法院。
                                    書記官  林  惠  齡
中    華    民    國    95    年    7     月    19    日
※附錄本案論罪科刑法條全文※
毒品危害防制條例第10條：
施用第一級毒品者，處6 月以上5 年以下有期徒刑。
施用第二級毒品者，處3 年以下有期徒刑。


司法院資訊處製作；財團法人民間司法改革基金會備份。
